臺灣高等法院高雄分院刑事判決　　　　　94年度上訴字第26號
上　訴　人
即　被　告　甲○○
選任辯護人　洪千琪律師
上列上訴人因違反毒品危害防制條例案件，不服臺灣高雄地方法
院93年度訴字第2050號中華民國93年11月17日第一審判決（起訴
案號：臺灣高雄地方法院檢察署93年度偵字第6341號），提起上
訴，本院判決如下：
    主  文
原判決關於甲○○部分撤銷。
甲○○運輸第三級毒品，處有期徒刑伍年貳月。扣案之第三級毒
品愷他命（烘乾驗後淨重壹柒玖點捌玖公克）及隱形眼鏡保養液
瓶壹瓶沒收之。
    事  實
一、甲○○明知愷他命係毒品危害防制條例第2 條第2 項第3 款
    所指之第三級毒品，且為經政府公告管制進口之物品，竟基
    於私自運輸第三級毒品進口之犯意，在菲律賓馬尼拉市某PU
    B 內，向不詳之成年人購入愷他命後，再以其所有之隱形眼
    鏡保養液瓶內裝礦泉水溶解愷他命之方式，溶解完成後置於
    隨身行李中（烘乾驗後淨重179.89公克），於民國93年3 月
    28日13時20分許，自菲律賓馬尼拉機場搭乘中華航空CI-6
    38號班機，私運上開毒品進口，嗣於同日下午14時40分許，
    甲○○入境我國高雄國際機場時為警查獲，並扣得上開已溶
    解愷他命在內之隱形眼鏡保養液瓶1 瓶。
二、案經高雄市政府警察局三民第二分局報請臺灣高雄地方法院
    檢察署檢察官偵查起訴。
    理  由
壹、程序部分：
一、按被告以外之人（包括證人、鑑定人、告訴人、被害人及共
    同被告等）於審判外之陳述雖不符刑事訴訟法第159 條之1
    至之4 等四條之規定，而經當事人於審判程序同意作為證據
    ，法院審酌該言詞陳述或書面陳述作成時之情況，認為適當
    者，亦得為證據；當事人、代理人或辯護人於法院調查證據
    時，知有刑事訴訟法第159 條第1 項不得為證據之情形，而
    未於言詞辯論終結前聲明異議者，視為有前項之同意，同法
    第159 條之5 定有明文。立法意旨在於傳聞證據未經當事人
    之反對詰問予以核實，原則上先予排除。惟若當事人已放棄
    反對詰問權，於審判程序中表明同意該等傳聞證據可作為證
    據；或於言詞辯論終結前未聲明異議，基於尊重當事人對傳
    聞證據之處分權，及證據資料愈豐富，愈有助於真實發見之
    理念，且強化言詞辯論主義，使訴訟程序得以順暢進行，上
    開傳聞證據亦均具有證據能力。
二、本件證人蕭煥禧、洪銘駿、許國亮固均曾於警詢中為陳述，
    其性質雖屬傳聞證據，惟其等未再於法院審理中為陳述，且
    查無符合同法第159 條之1 至之4 等前四條之情形，其等所
    為之上開警詢筆錄內容，業經本院審理時予以提示並告以要
    旨，且各經檢察官、辯護人及被告等人表示意見。當事人或
    辯護人已知上述筆錄乃傳聞證據，且均未於言詞辯論終結前
    對該等筆錄內容異議，依上開規定，是其等於警詢中之證言
    已擬制其具有證據能力，本院審酌上開筆錄作成時，較無人
    情施壓或干擾，亦無不當取供之情形，認為以之作為本案之
    證據亦屬適當，是其等於警詢中之證言自均具有證據能力。
貳、實體部分：
一、
（一）訊據上訴人即被告甲○○（下稱被告）直承於上揭時、地
      ，攜帶以隱形眼鏡保養液瓶內裝礦泉水並溶解愷他命之方
      式（烘乾驗後淨重179.89公克），置於隨身行李中，搭乘
      飛機入境臺灣地區時為警查獲，並經警扣得裝有上開毒品
      （液態）之隱形眼鏡保養液瓶1 瓶之事實，核與證人即與
      被告一同自菲律賓搭乘華航班機返台蕭煥禧、洪銘駿、許
      國亮於警詢時證述之情節相符，並有財政部高雄關稅局高
      雄機場分局93年3 月28日（93）高機移字第016 號、第01
      7 號函各1 份、高雄關稅局扣押貨物、運輸工具收據、照
      片6 幀等在卷可稽。而扣案運輸之物品確為第三級毒品愷
      他命，且烘乾驗後淨重179.89公克等情，亦有高雄醫學大
      學附設中和紀念醫院93年6 月1 日管認可第005 號檢驗報
      告（見上開偵卷第7 頁）及內政部刑事警察局94年9 月9
      日刑鑑字第0940129440號鑑定書在卷可憑（詳本院卷）。
      被告上開自白部分與事實相符，應堪認為真實。
（二）
     1.被告雖否認有運輸第三級毒品入境之犯行，辯稱：伊僅
       係買來供自己施用，於入關時即被查獲，應屬未遂云云
       。惟按毒品危害防制條例第4 條第3 項之運輸毒品罪，
       不以國外輸入國內或國內輸出國外為限，其在國內運輸
       者亦屬之；零星夾帶或短途持送，得斟酌實際情形依持
       有煙毒罪論科（司法院26年院解字第3541號解釋意旨參
       考）；又上開解釋意旨係指無運輸或販賣之意圖單純持
       有煙毒者而言，並非謂凡零星夾帶或短途持送煙毒者，
       不問其犯意如何概論以持有煙毒之罪（司法院37年院解
       字第3853號解釋意旨參考）。又所謂「運輸」，係指本
       於運輸意思而搬運輸送而言，倘其有此意圖者，一有搬
       運輸送之行為犯罪即已成立，並非以運抵目的地為完成
       犯罪之要件。而運輸毒品罪，並不以兩地間之毒品直接
       搬運輸送、移轉存置於特定地點為限，其以迂迴、輾轉
       方法，利用不相同之運輸工具、方法，將特定之毒品移
       轉運送至終極目的地者，其各階段之運送行為，均不失
       為「運輸」行為之一種。又該運輸罪如已起運即應認係
       既遂，至於起運後至完成犯罪目的地間之運輸行為，乃
       包括的一個運輸毒品行為之繼續，祇應論以單純一罪，
       是毒品起運後之運輸行為，仍屬整個運輸毒品犯罪行為
       之一部，並非犯罪完成後之行為（最高法院92年度台上
       字第3599號判決意旨參考）。又參諸懲治走私條例第3
       條第1 項之運送走私物品罪，並不以運送他人所有或持
       有之走私物品為限，即為自己運送者，亦包括在內，故
       不論運送人係為他人運送或為自己運送，均應成立運送
       走私物品罪（最高法院84年度台上字第2525號判例、82
       年度第3 次刑事庭會議紀錄參考），同此，運輸毒品亦
       不以為他人或為自己運輸而有不同，均應論以運輸毒品
       ，始符上開判例及會議決議意旨。
     2.被告自國外即菲律賓馬尼拉市以空運之方式，將第三級
       毒品愷他命輸入我國境內，具相當之程途，應非屬短途
       持送之範籌，堪予認定。又運輸之愷他命數量烘乾驗後
       淨重高達179.89公克，且市價非薄，客觀上應非僅供其
       1 人施用而已，是其有運輸之故意應甚明確，所辯係欲
       供自己施用云云，核係事後卸責之詞，委無可採。
     3.又被告係自國外即菲律賓馬尼拉機場搭乘中華航空CI-6
       38號班機，私運上開毒品進口，而於同日下午14時40分
       許，入境我國高雄國際機場時為警查獲，已如前述，則
       被告既已將上開毒品起運，已構成該罪之運輸行為，且
       已運輸完成而達既遂階段，被告所辯：入關時即被查獲
       ，應屬未遂云云，亦顯不足採信。
    4.綜上所述，被告上開所辯，核係事後卸責之詞，不足採信
      ，事證明確，其運輸第三級毒品及私運管制物品進口之犯
      行，堪予認定。
二、按愷他命係毒品危害防制條例第2 條第2 項第3 款所稱之第
    三級毒品，且屬行政院公告管制物品項目及其數額中甲項第
    4 款所列之管制進出口物品（參見92年10月23日修正之管制
    物品項目及其數額及行政院91年1 月23日院台法字第091000
    160 號公告資料）。本件被告未經許可，私運屬於管制進口
    物品之第三級毒品進口，已如前述。核被告所為，係犯毒品
    危害防制條例第4 條第3 項之運輸第三級毒品罪及懲治走私
    條例第2 條第1 項私運管制物品進口罪。所犯上開二罪，係
    一行為而觸犯數罪名，為想像競合犯，應依刑法第55條規定
    ，從一較重之運輸第三級毒品罪處斷。
三、
（一）原審認被告罪證明確，因而予以論科，固非無據。惟查：
      被告所運輸之第三級毒品烘乾驗後淨重僅為179.89公克，
      原審未送驗析離即認驗後淨重為259.51公克，尚有未洽。
      被告仍執前詞，提起上訴，固無理由，原判決此部分既有
      上揭可議之處，仍屬無可維持，應由本院撤銷改判。爰審
      酌被告明知毒品危害人民健康至鉅，仍予運輸入境，對善
      良風俗影響非微，且本件被告私運進口之第三級毒品烘乾
      驗後淨重高達179.89公克，數量不少，惟被告前僅因違反
      著作權法案件，經原審判處有期徒刑1 年2 月，緩刑4 年
      確定（不構成累犯），有臺灣高等法院被告全國前案紀錄
      表1 份在卷可稽，素行尚可，所攜帶進口之毒品尚未流入
      市面即經財政部高雄關稅局人員查獲，尚未造成實害，暨
      運輸第三級毒品之最低法定本刑為有期徒刑5 年等其他一
      切情狀，量處有期徒刑5 年2 月。
（二）又毒品危害防制條例第18條第1 項所指查獲之第三、四級
      毒品…均「沒入銷燬」之規定，乃係違反行政法規之行政
      處罰，尚非刑罰之從刑種類之一，故不得援為沒收之依據
      ；又上開被告所有扣案物品屬第三級毒品愷他命（烘乾驗
      後淨重17 9.89 公克），已如前述，其性質固為違禁物，
      惟亦屬刑法第38第1 項第2 款供被告犯罪所用之物，而毒
      品危害防制條例為刑法之特別法，既就沒收部分有特殊之
      規定，仍應適用同條例第19條第1 項前段之規定為沒收。
      至於送鑑耗損之愷他命，既已滅失，自無庸再予宣告沒收
      。另扣案其所有盛裝液態愷他命之隱形眼鏡保養液瓶1 瓶
      ，係用以盛裝上開毒品以便攜帶運送，其性質亦為供運輸
      犯罪所用之物，同應依同條例第19條第1 項前段之規定，
      宣告沒收之。
四、被告受合法傳喚，無正當理由不到庭，有送達證書在卷可考
    ，爰不待其陳述，逕行判決。
五、據上論斷，應依刑事訴訟法第369 條第1 項前段、第364 條
    、第371 條、第299 條第1 項前段，毒品危害防制條例第4
    條第3 項、第19條第1 項前段，懲治走私條例第2 條第1 項
    、第11條，刑法第11條、第55條，判決如主文。
本案經檢察官陳新慶到庭執行職務。
中　　華　　民　　國　　94　　年　　11　　月　　30　　日
            刑事第五庭  審判長法  官  曾永宗
                              法  官  任森銓
                              法  官  陳明富
以上正本證明與原本無異。
如不服本判決應於收受本判決後10日內向本院提出上訴書狀，其
未敘述上訴理由者，並得於提起上訴後10日內向本院補提理由書
狀（均須按他造當事人之人數附繕本）「切勿逕送上級法院」。
中　　華　　民　　國　　94　　年　　11　　月　　30　　日
                              書記官  魏文常
附錄本案論罪科刑法條全文：
毒品危害防制條例第4 條製造、運輸、販賣第一級毒品者，處死
刑或無期徒刑；處無期徒刑者，得併科新臺幣1 千萬元以下罰金
。製造、運輸、販賣第二級毒品者，處無期徒刑或7 年以上有期
徒刑，得併科新臺幣7 百萬元以下罰金。
製造、運輸、販賣第三級毒品者，處5 年以上有期徒刑，得併科
新臺幣5 百萬元以下罰金。
製造、運輸、販賣第四級毒品者，處3 年以上10年以下有期徒刑
，得併科新臺幣3 百萬元以下罰金。
製造、運輸、販賣專供製造或施用毒品之器具者，處1 年以上7
年以下有期徒刑，得併科新臺幣1 百萬元以下罰金。
前五項之未遂犯罰之。
懲治走私條例第2 條私運管制物品進口、出口逾公告數額者，處
7 年以下有期徒刑，得併科新臺幣3 百萬元以下罰金。
以犯前項之罪為常業者，處3 年以上10年以下有期徒刑，得併科
新臺幣5 百萬元以下罰金。
第一項之未遂犯罰之。
第一項所稱管制物品及其數額，由行政院公告之。
